臺灣高等法院臺中分院刑事判決        100年度上易字第860號
上  訴  人
即  被  告  李界龍
            唐健源
            林永興
上列上訴人即被告等因妨害自由案件，不服臺灣南投地方法院中
華民國一００年五月二十四日九十九年度易字第四三九號第一審
判決（起訴案號：臺灣南投地方法院檢察署九十九年度偵字第三
一三七號），提起上訴，本院判決如下：
    主    文
原判決關於李界龍於民國九十九年三月間對鄧文琮犯強制罪部分
暨定應執行刑部分均撤銷。
李界龍被訴於民國九十九年三月間對鄧文琮犯強制罪部分無罪。
其他上訴駁回。
李界龍上訴駁回部分應執行拘役伍拾日，如易科罰金，以新臺幣
壹仟元折算壹日。
    犯罪事實
一、李界龍、唐健源、林永興均係計程車駕駛，渠等為壟斷設在
    南投縣草屯鎮○○里○○路○段惠德宮前（以下簡稱惠德宮
    前）計程車招呼站之載客利益，而與其他數目不詳之人組成
    自稱「聯營計程車」之團體，凡加入該團體者，均須繳納不
    詳金額之入會費；未加入該團體而欲在上址招攬乘客者，即
    遭李界龍、唐健源、林永興以暴力或恐嚇方式予以驅離。適
    有林清吉等如附表一「被害人」欄所示之計程車駕駛，於附
    表一所示時間，前往惠德宮前等候招攬乘客，李界龍、唐健
    源、林永興明知該處係開放供任何計程車司機均可以招攬客
    人之地點，竟單獨或共同基於以強暴、脅迫妨害人行使權利
    之犯意或犯意聯絡，以附表一所示之方法，阻止附表一「被
    害人」欄所示之計程車司機在該處行使招攬乘客之權利。
二、案經南投縣政府警察局草屯分局報請臺灣南投地方法院檢察
    署檢察官偵查起訴。
    理    由
壹、證據能力部分：
一、按被告以外之人於偵查中向檢察官所為之陳述，除顯有不可
    信之情況者外，得為證據，刑事訴訟法第一百五十九條之一
    第二項定有明文。偵查中對被告以外之人所為之偵查筆錄，
    或被告以外之人向檢察官所提之書面陳述，性質上均屬傳聞
    證據，惟現階段刑事訴訟法規定檢察官代表國家偵查犯罪、
    實施公訴，依法其有訊問被告、證人及鑑定人之權，證人、
    鑑定人且須具結，而實務運作時，檢察官偵查中向被告以外
    之人所取得之陳述，原則上均能遵守法律規定，不致違法取
    供，其可信度極高，是以被告以外之人前於偵查中所為之證
    述，除反對該項供述得具有證據能力之一方，已釋明「顯有
    不可信之情況」之理由外，不宜遽指該證人於偵查中之陳述
    不具證據能力。又刑事訴訟法第一百五十九條之一第二項所
    指得為證據之被告以外之人於偵查中向檢察官所為之陳述，
    其證據能力不因偵訊證人當時被告不在場，未親自詰問證人
    而受影響（最高法院九十七年台上字第六０三號判決可資參
    照）。經查，證人即被害人林清吉、洪炳鑫、張國興、洪朝
    專、陳東波於檢察官偵查中均具結證述在案，且依據偵訊過
    程及筆錄記載，可徵證人於檢察官偵查中為陳述時，並無任
    何遭受外力不當干涉之顯不可信之情況，又被告李界龍、唐
    健源、林永興於本院審理時，均未爭執上開證人於檢察官偵
    查中所為證述之證據能力，是該等證人於偵訊時所為具結證
    述，認均有證據能力。
二、又現行刑事訴訟法並無關於指認犯罪嫌疑人、被告（下稱犯
    罪嫌疑人）程序之規定，如何經由被害人、檢舉人或目擊證
    人以正確指認犯罪嫌疑人，自應依個案之具體情形為適當之
    處理。依法務部及內政部警政署於九十年五月、八月分別頒
    布之「法務部對於指認犯罪嫌疑人程序要點」、「人犯指認
    作業要點」及「警察機關實施指認犯罪嫌疑人程序要領」中
    之規定，於偵查過程中指認犯罪嫌疑人，係採取「選擇式」
    列隊指認，而非一對一「是非式的單一指認」；供選擇指認
    之數人在外形上不得有重大的差異；實施照片指認，不得以
    單一相片提供指認，並避免提供老舊照片指認；指認前應由
    指認人先陳述嫌疑人的特徵、不得對指認人進行誘導或暗示
    等程序，固可提高指認的正確度，以預防指認錯誤之發生。
    然指認之程序，固須注重人權之保障，亦需兼顧真實之發現
    ，確保社會正義實現之基本目的。法院就偵查過程中所實行
    之第一次指認（禁止重覆指認），應綜合指認人於案發時所
    處之環境，是否足資認定其確能對犯罪嫌疑人觀察明白、認
    知犯罪行為人行為之內容，該事後依憑個人之知覺及記憶所
    為之指認是否客觀可信，而非出於不當之暗示等事項，為事
    後審查，並說明其認定指認有無證據能力之理由。倘指認過
    程中所可能形成之記憶污染、誤導判斷，均已排除，且其目
    擊指認亦未違背通常一般日常生活經驗之定則或論理法則，
    指認人於審判中，並已依人證之調查程序，陳述其出於親身
    經歷之見聞所為指認，並依法踐行詰問之程序，而非單以指
    認人之指認為論罪之唯一依據，自不得僅因指認人之指認程
    序與上開要點（領）規範未盡相符，遽認其無證據能力（最
    高法院九十八年度台上字第八三０號判決意旨參照）。查，
    本件證人洪炳鑫、張國興、洪朝專、陳東波於警局中指認犯
    罪嫌疑人之照片（參見警卷第三０九頁、三二五頁、三三九
    頁、三五六頁），既係採取「選擇式」指認，而非一對一「
    是非式的單一指認」，且證人洪炳鑫、張國興、洪朝專、陳
    東波復經檢察官及原審法院傳喚到庭作證，業已保障被告之
    對質詰問權，是其等於警局所為之指認犯罪嫌疑人紀錄表應
    具有證據能力。
三、末按，被告以外之人（包括證人、鑑定人、告訴人、被害人
    及共同被告等）於審判外之陳述雖不符刑事訴訟法第一百五
    十九條之一至之四等四條之規定，而經當事人於審判程序同
    意作為證據，法院審酌該言詞陳述或書面陳述作成時之情況
    ，認為適當者，亦得為證據；當事人、代理人或辯護人於法
    院調查證據時，知有刑事訴訟法第一百五十九條第一項不得
    為證據之情形，而未於言詞辯論終結前聲明異議者，視為有
    前項之同意，同法第一百五十九條之五定有明文。立法意旨
    在於傳聞證據未經當事人之反對詰問予以核實，原則上先予
    排除。惟若當事人已放棄反對詰問權，於審判程序中表明同
    意該等傳聞證據可作為證據；或於言詞辯論終結前未聲明異
    議，基於尊重當事人對傳聞證據之處分權，及證據資料愈豐
    富，愈有助於真實發見之理念，且強化言詞辯論主義，使訴
    訟程序得以順暢進行，上開傳聞證據亦均具有證據能力。經
    查，本件檢察官、被告對於本案卷內相關證人證述之證據能
    力，於本院審判期日中均未就證據能力有所爭執，且迄至言
    詞辯論終結前亦未聲明異議，且上述證人之證述亦經本院審
    理期日中逐一提示、朗讀，並告以要旨，本院復審酌相關證
    人證述筆錄之製成，並無證據顯示有何違背程序規定情事，
    依據上述之說明，均應具有證據能力。
貳、實體有罪部分：
一、訊之被告李界龍、唐健源、林永興三人均矢口否認有何強制
    犯行，被告李界龍辯稱：「我對洪朝專所說那些話，都是大
    家口氣不好時所說出的，等於是在那裡互罵而已，我沒有趕
    其他計程車司機離開，我都沒有做起訴書所載行為」云云；
    被告唐健源辯稱：「我沒有用車子去推林清吉的車子，也沒
    有恐嚇張國興，我沒有作起訴書所寫的犯罪行為」云云；被
    告林永興辯稱：「我沒有趕過別的計程車司機，也沒有恐嚇
    其他的計程車司機」云云。經查：
（一）被告李界龍、唐健源、林永興均係計程車駕駛，渠等均有
      加入所謂「聯營計程車」之團體，每人每年均需繳交固定
      金額，以支付電話號碼0000000000號電話之電話費，該電
      話乃方便欲搭乘計程車之乘客可以撥打該電話叫「聯營計
      程車隊」之車輛；另「聯營計程車隊」自行在惠德宮前豎
      立「聯營計程車」招牌，凡「聯營計程車隊」成員均以惠
      德宮前為主要招攬乘客地點等情，此為被告三人不爭之事
      實，且有現場（惠德宮前）勘查照片六張、該車隊擅自豎
      立之「聯營計程車」招牌照片二張【見臺灣南投地方法院
      檢察署九十九年度他字第四四一號偵查卷（下稱他字第四
      四一號卷）卷（一）第十二頁至十五頁】及中華電信公司
      南區電信分公司南投營運處九十九年十一月十二日函文一
      紙在卷可稽【見原審卷第三十四頁】，是上開事實可堪認
      定。
（二）被告李界龍有附表一編號３號至５號所示犯行；被告唐健
      源有附表一編號１號、３號所示犯行；被告林永興有附表
      一編號２號所示犯行，業據證人即被害人（下稱證人）林
      清吉、洪炳鑫、張國興、洪朝專、陳東波於警詢、偵查及
      原審審理時一一證述綦詳，茲依序詳述如下：
  Ａ、被告唐健源有附表一編號１號所示犯行部分：
      此部分犯行業據證人林清吉於警詢、偵查及原審審理時證
      述甚詳，其於警詢時證稱：九十八年年中我將車子停在惠
      德宮前等候客人，唐健源開車回來，他就用車頭強行抵住
      我車子後保險桿，將我車子推出排班區，可能是我佔到他
      們的停車位置，唐健源、李界龍等人私自組成「聯營計程
      車」集團，長期霸佔惠德宮前的地盤營利等語【見警卷第
      二九六頁】；其於偵查時證稱：唐健源在去年（九十八年
      ）要我將車駛離惠德宮，不讓我在那邊排班，我只有去年
      那一次，唐健源用他的車把我的車推開，對他們的行為會
      感到害怕，因為我們是老實人等語【見他字第四四一號卷
      （一）第一四三頁、一四四頁】；其於原審審理時證稱：
      唐健源用他的車頭從後面將我的車慢慢推向前，沒有超過
      半公尺，我就開車離開了，唐健源車子推我的車只有這一
      次慢慢推向前，我原本是要在那邊等等看有沒有客人等語
      【參見原審卷第九十六頁至一０二頁】明確。
  Ｂ、被告林永興有附表一編號２號所示犯行部分：
      此部分犯行業據證人洪炳鑫於警詢、偵查及原審審理時證
      述甚詳，其於警詢時證稱：林永興以惡劣的口氣對我說，
      不能在該處排班，該處江山是他們打下來的，要我離開，
      我被林永興恐嚇驅趕很多次，．．．最近是九十九年一月
      間等語【見警卷第三０三頁、三０四頁】；其於偵查時證
      稱：林永興要我們不能在那邊（惠德宮前）營業，他們一
      直趕我走，說那邊是他們在營業的，我會害怕，因為我們
      是老實人等語【見他字第四四一號卷（一）第一四三頁、
      一四四頁】；其於原審審理時證稱：林永興說那邊是他們
      在排的，我去那邊排班，他們回來我就必須離開，他們會
      趕我離開；他們這樣做我當然會怕，每次口氣都不好，說
      那邊是他們打拚的天下，是他們在排班的，且說我們做義
      交不可以這樣；我會害怕，每次去都被趕，只有林永興會
      趕我，．．．九十九年一月這次（被林永興驅趕）確實有
      發生等語【參見原審卷第九十二頁至九十五頁】明確。至
      於被害人洪炳鑫遭被告林永興驅趕之次數，洪炳鑫於警詢
      中係指稱「被林永興恐嚇驅趕很多次」，又稱「一次是九
      十八年中及年底，最近是九十九年一月間」【見警卷第三
      ０四頁】；然於原審審理中則證稱：「（林永興驅趕我）
      至少三、四次還是四、五次」、「至少二、三次以上」【
      見原審卷第九十四頁】，可見證人洪炳鑫就其遭被告林永
      興恐嚇次數之記憶，前後不一，互有歧異，是本院認應為
      對最有利於被告林永興之認定，即以證人洪炳鑫警詢及審
      理時均一致證稱之九十九年一月間遭被告林永興恐嚇之該
      次犯行為可採，亦附此敘明。
  Ｃ、被告李界龍、唐健源共同有附表一編號３號所示犯行部分
      ：此部分犯行業據證人張國興於警詢、偵查及原審審理時
      證述甚詳，其於警詢時證稱：九十八年年中起，李界龍、
      唐健源等人開始恐嚇我們不得在惠德宮前排班載客，我是
      在九十九年一月初在惠德宮前遭他們口頭恐嚇不得在惠德
      宮前排班載客，否則要叫兄弟修理我們，我很害怕，不敢
      再到該處載客，他們是以李界龍為首腦指揮，唐健源聽從
      他指揮開車撞擊林清吉之計程車等語【見警卷第三二二、
      三二三頁】；於偵查時證稱：我開車去惠德宮，李界龍、
      唐健源就過來說我不能停在那邊，說我沒繳錢不能停，我
      不理會他們，他們卻不讓我走，對我恐嚇說要找黑道去我
      家，要我注意一點，說要給我好看，我害怕到都不敢再過
      去等語【見他字第四四一號卷（一）第一一四頁】；其於
      原審審理時證稱：恐嚇我的人是李界龍與唐健源，我停在
      那邊（惠德宮前）等客人，唐健源跟我說那邊不能停，他
      要趕我走，我不走，他就堅持要叫兄弟把我怎麼樣，說他
      還有錄影、錄音，要叫兄弟去我家，要把我怎麼樣；林清
      吉跟我說是李界龍指揮唐健源撞他的車，事實就是如此，
      他們電話作生意的組織就在那邊，都是李界龍教他們這樣
      做，我因為害怕，後來才沒去排班；李界龍趕我離開後，
      就去我哥張國隆的瓦斯行，說叫我要注意一點，說要修理
      我；李界龍是在惠德宮前說要找黑道拿錄影帶去我家放給
      我看，要對我怎麼樣；他們在那邊有設計「聯營計程車隊
      」的站牌，要繳錢是其車隊的人才能去那邊排班等語；那
      次我去排班，唐健源的車停在我旁邊，擋住我的車，讓我
      不能載客，等客人坐別台計程車開走後，我才開去旁邊，
      該次李界龍也在場，他也過來跟我說人家車子回來，我就
      要開走，因人家都有繳錢，所以他們車子回來，我就要離
      開；唐健源說要叫兄弟去我家，及李界龍去跟我哥投訴說
      要修理我，我會害怕等語【參見原審卷第一０三頁至一一
      五頁】明確。
  Ｄ、被告李界龍有附表一編號４號所示犯行部分：
      此部分犯行業據證人洪朝專於警詢、偵查及原審時證述甚
      詳，其於警詢時證稱：李界龍不准我們前往該處（惠德宮
      前）載客，且說「如果我不在家，他去我家住，睡我太太
      」；我知道張國興有被李界龍恐嚇，另有聽林清吉說他被
      唐健源駕車撞其計程車；因他們人多勢眾，我怕他們會對
      我不利，所以不敢到該處載客；李界龍他們是以口頭很兇
      的驅趕我不得在該處載客，他們是以李界龍為首腦指揮，
      唐健源聽從他指揮開車撞擊林清吉之計程車等語【參見警
      卷第三三二頁至三三五頁】；其於偵查時證稱：李界龍跟
      我說，該處（惠德宮前）是他們的地盤，他們可以使用，
      我們不能到那邊載客，否則會對我們驅趕；李界龍對我說
      的「你不在家，要去你家睡，並要睡你太太」是比喻說該
      地是他們的，我到該處等於是我侵入他們家一樣等語【見
      他字第四四一號卷（一）第一一四頁、一一五頁】；其於
      原審審理時證稱：李界龍說那裡是他們的車行，他們的車
      回來我就要開走，不能在那邊載客。李界龍說他如果來我
      家，連我老婆一起睡，我要不要，他用對我太太污辱的方
      式，來形容那個地方是他們的。他們組織一個叫「聯營計
      程車」車隊，說只有他們的人才能在那邊營業，其他計程
      車不能在那邊載客；李界龍說我不能在那邊營業，那邊兩
      個車位是他們在停的，我不能停在那裡，叫我開走。如果
      停在那裡，李界龍就惡言相向，要趕我們，我們會害怕就
      走了，因為他們有一個團體，別人如果很兇，我們就會害
      怕，我們只是個人車行而已。李界龍趕我離開之後，第二
      天我又去，我就問他「老大，這裡我能停嗎」，他就跟我
      說我不用這麼臭屁，後來他就形容我去那邊就是侵占他的
      地方，例如我去你家，順便連你老婆一起睡，你要不要，
      當時我有錄音。我跟李界龍沒有恩怨、糾紛，單純是為了
      我們要去那邊載客的原因。隔天我跟另外一個計程車營業
      站的老闆一起去，去問李界龍這裡為何不能載客，李界龍
      才跟我說那些比喻的話」等語【參見原審卷第一一七頁至
      一二一頁】明確。
  Ｅ、被告李界龍有附表一編號５號所示犯行部分：
      此部分犯行業據證人陳東波於警詢、偵查及原審時證述甚
      詳，其於警詢時證稱：李界龍以惡劣的口氣對我說，我們
      的車子回來了，你就要離開，驅趕我，我知道張國興、洪
      朝專有被李界龍恐嚇，另聽說林清吉有被唐健源駕車撞他
      的計程車；我是九十九年三月中旬才有去惠德宮前載客；
      李界龍是首腦帶頭指揮的，惠德宮前是客運上下車處，人
      潮客源多，自李界龍介入，他們就霸佔該處營運，不讓其
      他計程車司機靠近瓜分他們生意【見警卷第三五一頁至三
      五四頁】；其於偵查時證稱：我有一次車停在惠德宮前等
      客，李界龍回來後，卻對我說那是他們的地方，我不能在
      那邊做（生意）等語【見他字第四四一號卷（一）第一一
      四頁】；其於原審審理時證稱：那次我開車經過，剛好沒
      車我就停在那裡等客人，李界龍回來，就趕我，說那是他
      們在排的，我的車不能在那裡排，是九十九年三月中旬的
      事，李界龍說他們的車回來後我就要開走。他的口氣很兇
      ，我年紀大了看了很害怕。李界龍這樣跟我說之後，我就
      開車離開了，且此事發生之後我都沒有再去排了等語【參
      見原審卷第一二二頁】明確。
（三）本件此外並有證人洪朝專提出之錄影光碟一片在卷可參，
      而上開光碟經檢察事務官勘驗結果，被告李界龍確有於影
      片中稱：「如果你出來，我去你家住，你太太可以給我睡
      嗎？不用在那兒講那些有沒有的，沒用的啦，這有繳行費
      的」等語，此有勘驗報告及翻拍照片三張在卷可按【見臺
      灣南投地方法院檢察署九十九年度偵字第三一三七號偵查
      卷（下稱偵查卷）第四十六頁】，而被告李界龍等人確實
      在惠德宮前成立「聯營計程車隊」，且豎立車隊招牌而在
      該地攬客，已詳如前述，故上開證人之指述應堪採信。再
      參酌該「聯營計程車隊」之司機簡金發於警詢時證稱：「
      我有聽聞李界龍有在惠德宮前或附近驅趕其他車行之計程
      車司機之行為」等語（見警卷第一六八頁）；該車隊司機
      阮伯忠於警詢時證稱：「我知道李界龍有驅趕洪朝專不得
      在該處排班載客，我有聽林清吉告訴我唐健源用自己的計
      程車撞擊林清吉計程車後方保險桿，驅趕林清吉離開該處
      」等語（見警卷第一九四頁）；該車隊司機洪錦洲於警詢
      時證稱：「我有聽說唐健源曾與張國興因排班載客生吵架
      糾紛」等語（見警卷第二四九頁）；該車隊司機陳文昌於
      警詢時證稱：「我有聽說李界龍與唐健源因為載客營運，
      與其他計程車（司機）發生糾紛」等語（見警卷第二七三
      頁），益徵證人林清吉、洪炳鑫、張國興、洪朝專、陳東
      波等人上開所述遭被告李界龍等人恐嚇驅趕等情，確屬實
      情。被告三人空言否認犯行，均係事後卸責之詞，不足採
      信，本案事證已臻明確，被告李界龍、唐健源、林永興三
      人犯行，均堪認定。
二、按，刑法第三百零四條之強暴、脅迫，祇以所用之強脅手段
    足以妨害他人行使權利，或足使他人行無義務之事為已足，
    並非以被害人之自由完全受其壓制為必要（最高法院二十八
    年上字第三六五０號判例意旨參照）。又該條文所謂之「強
    暴」，係廣義指直接或間接對人行使之有形強制力而言；所
    稱之「脅迫」，乃指以使人生畏懼之意為目的，而以加害之
    意通知他人。本件被告李界龍、唐健源、林永興以如附表所
    示之方式，或單獨或共同阻止被害人林清吉等人駕駛計程車
    在惠德宮前招攬客人，自係以強暴或脅迫之方式，妨害被害
    人駕駛計程車招攬客人之權利。是核被告李界龍就附表一編
    號３號至５號所為；被告唐健源就附表一編號１號、３號所
    為；被告林永興就附表一編號２號所為，均係犯刑法第三百
    零四條第一項之強制罪。被告李界龍就附表一編號３號至５
    號所示三次強制犯行，犯意各別、時間有異、行為互殊，應
    予分論併罰；被告唐健源就附表一編號１號、３號所示二次
    強制犯行，亦犯意各別、時間有異、行為互殊，應予分論併
    罰。被告李界龍與唐健源就附表一編號３號所示強制犯行，
    彼此間有犯意聯絡及行為分擔，俱為共同正犯。
三、原審判決認被告李界龍、唐健源、林永興上開強制犯行（即
    被告李界龍有附表一編號３號至５號所示犯行；被告唐健源
    有附表一編號１號、３號所示犯行；被告林永興有附表一編
    號２號所示犯行），其等罪證明確，並適用刑事訴訟法第二
    百九十九條第一項前段，刑法第二十八條、第三百零四條第
    一項、第五十一條第六款、第四十一條第一項前段，刑法施
    行法第一條之一等規定，並審酌被告李界龍等三人與被害人
    林清吉等人均係以駕駛計程車為業，被告等成立「聯營計程
    車隊」，竟將未加入該車隊而欲在惠德宮前招攬乘客之被害
    人，以強暴或脅迫方式予以驅趕，影響被害人之生計，被告
    等所為對社會秩序所生危害，被告等人犯罪之手段、方式，
    及被告等犯後均否認犯行等ㄧ切情狀，各次強制犯行各量處
    拘役二十日，並均諭知易科罰金之折算標準。被告唐健源部
    分，並定其等應執行刑，及諭知易科罰金之折算標準【被告
    李界龍部分因另有下列無罪部分之情形，故其定應執行刑部
    分應予撤銷，詳後述】。核其認事、用法、量刑均無不當。
    被告三人就上開犯行上訴意旨猶執前詞，否認犯罪，其等上
    訴為無理由，應予駁回。
、無罪部分：
一、公訴意旨另略以：九十九年三月間，被告李界龍不准被害人
    鄧文琮在該處（惠德宮前）載客，稱「我們的車回來了」，
    要求鄧文琮離開，妨害被害人於該處排班營運之權利（見附
    表二所示，即原判決附表一編號６號）。因認被告李界龍此
    部分行為亦涉犯刑法第三百零四條第一項之強制罪嫌等語。
二、按犯罪事實應依證據認定之，無證據不得認定犯罪事實；又
    不能證明被告犯罪或其行為不罰者，應諭知無罪之判決，刑
    事訴訟法第一百五十四條第二項、第三百零一條第一項分別
    定有明文。次按事實之認定，應憑證據，如未能發現相當證
    據，或證據不足以證明，自不能以推測或擬制之方法，以為
    裁判基礎；而認定不利於被告之事實，須依積極證據，苟積
    極證據不足為不利於被告事實之認定時，即應為有利於被告
    之認定，更不必有何有利之證據；所謂認定犯罪事實之積極
    證據，雖不以直接證據為限，間接證據亦包括在內，然而無
    論直接或間接證據，其為訴訟上之證明，須於通常一般之人
    均不致有所懷疑，而得確信其為真實之程度者，始得據為有
    罪之認定，倘其證明尚未達到此一程度，而有合理之懷疑存
    在時，自不能以推測或擬制之方法，以為有罪裁判之基礎，
    最高法院著有三十年度上字第八一六號、四十年度臺上字第
    八十六號、七十六年度臺上字第四九八六號判例可資參照。
    再按刑事訴訟法第一百六十一條第一項規定：檢察官就被告
    犯罪事實，應負舉證責任，並指出證明之方法。因此，檢察
    官對於起訴之犯罪事實，應負提出證據及說服之實質舉證責
    任。倘其所提出之證據，不足為被告有罪之積極證明，或其
    指出證明之方法，無從說服法院以形成被告有罪之心證，基
    於無罪推定之原則，自應為被告無罪判決之諭知，最高法院
    亦著有九十二年臺上字第一二八號判例可參。
三、公訴人認被告李界龍涉犯此部分強制罪嫌，無非係以被害人
    鄧文琮之證詞為其主要論據。被告李界龍則堅決否認有此部
    分強制犯行。經查：
（一）證人即被害人鄧文琮於警詢時證稱：九十九年三月間，我
      曾在惠德宮前排班，遭被告李界龍驅趕，他對我說「我們
      的車回來了」，於是我就開走了，我不想惹麻煩，所以離
      開就好等語【見警卷第三六七頁】；其於偵查時證稱：我
      去那邊排班時，李界龍他們過來跟我說那邊不能停，我就
      離開了，他們並未對我說恐嚇的話等語【見他字第四四一
      號卷（一）第一一四頁】；其於原審審理時更詳為證稱：
      「（你有無在惠德宮前面的客運站載客過？）有時我經過
      那邊，沒有車我就會停在那邊。（為何要沒有車在那邊，
      你才會停在那邊載客？）我本身有車行，有時候經過那邊
      ，他們沒有人在那邊，我就會在那邊載客。（你的意思是
      否指那邊有一個車隊專門在那邊載客？）是。（你在惠德
      宮前面客運站那裡載客，有無被驅趕過？）有一次我在那
      邊等，李界龍剛好回來，他就說我們的車回來了，我想說
      他們的車回來了，我就離開了。（你為何沒有跟李界龍爭
      論，為何只有他們才能在那邊載客？）那時沒想這麼多，
      我想說他們的車回來了，我有自己的車行，我就回我的車
      行。（李界龍跟你說這些話的時候，口氣如何？）口氣是
      還好，沒有惡意，我想說他們在那邊排習慣，我就離開了
      。（李界龍這樣跟你講，你是否會害怕？）還好，不會。
      （警詢時警察問你是否知道惠德宮該處都是何人在恐嚇、
      毀損、霸佔地盤，為何你會說是李界龍？）因為李界龍進
      入那裡的時候才有這些事情發生，之前都沒有這些事情發
      生，我才這樣跟警察講。（你剛才說有一次你停在那邊，
      李界龍跟你說他們的車回來了，那一次是何時發生的事情
      ？）應該是九十八年，但我忘記正確的時間。（你在警詢
      時證稱是九十九年三月，是否這時間？）是」等語【見原
      審卷第一二五頁至一二七頁】
（二）惟按「以強暴、脅迫使人行無義務之事或妨害人行使權利
      者，處三年以下有期徒刑、拘役或三百元以下罰金。前項
      之未遂犯罰之。」，刑法第三百零四條定有明文。是行為
      人須有以強暴、脅迫之方式，使人行無義務之事或妨害人
      行使權利，始足以成立上開強制罪；倘行為人並未有何強
      暴或脅迫之行為，縱有使人行無義務之事或妨害他人行使
      權利，自不成立本罪。查，由證人即被害人上開警詢、偵
      查及原審審理時之證詞觀之，俱未為被告李界龍有何強制
      罪之強暴、脅迫行為之指述，是尚難認被告李界龍此部分
      之行為與刑法第三百零四條第一項強制罪之構成要件相符
      。
（三）綜上所述，本件公訴人就被告李界龍上開行為提出之證據
      及其指出之證明方法，並無法達到令通常一般之人均不致
      於有所懷疑而得確信被告此部分觸犯強制罪，或說服本院
      形成被告有罪之心證，參諸前開說明，即難以上開罪責相
      繩，該部分自應為被告李界龍無罪之諭知。原審疏未詳細
      審酌上情，就該部分遽對被告李界龍為科刑之判決，自有
      未合。被告李界龍就此部分上訴堅決否認犯罪，並據以指
      摘原審判決不當，為有理由，應由本院將原判決附表編號
      ６號所示部分撤銷（即李界龍被指於九十九年三月間對鄧
      文琮犯強制罪部分），另為被告李界龍此部分無罪之諭知
      ，並移列如附表二所示。又被告李界龍就附表二所示部分
      判決既經本院撤銷而為無罪之判決，則原審就被告李界龍
      定其應執行刑部分，已失所憑藉，應一併撤銷，另就被告
      李界龍如附表一編號３號至５號所示之犯行，為如本件主
      文第四項所示之定其應執行之刑，及諭知易科罰金之折算
      標準，亦併予說明。
據上論斷，應依刑事訴訟法第三百六十八條、第三百六十九條第
一項前段、第三百六十四條、第三百零一條第一項，刑法第五十
一條第六款、第四十一條第一項前段，刑法施行法第一條之一，
判決如主文。
本案經檢察官劉家芳到庭執行職務。
中    華    民    國   100    年    7     月    28    日
            刑事第三庭    審判長法  官  王  增  瑜
                                法  官  唐  光  義
                                法  官  曾  佩  琦
上列正本證明與原本無異。
不得上訴。
                                書記官  陳  玫  伶
中    華    民    國   100    年    7     月    28    日
附錄論本件罪科刑法條：
【刑法第三百零四條】
  以強暴、脅迫使人行無義務之事或妨害人行使權利者，處三年
  以下有期徒刑、拘役或三百元以下罰金。
  前項之未遂犯罰之。
附表一：
┌──┬────┬─────┬───────┬──────────┐
│編號│被害人  │時間      │地點          │內容                │
├──┼────┼─────┼───────┼──────────┤
│１  │林清吉  │98年年中  │草屯鎮惠德宮前│被害人計程車停於排班│
│    │        │          │右側客運上下車│區時，被告唐健源駕車│
│    │        │          │處            │以將車頭抵住被害人車│
│    │        │          │              │輛後保險桿，將被害人│
│    │        │          │              │計程車推出排班區。  │
├──┼────┼─────┼───────┼──────────┤
│２  │洪炳鑫  │99年1月間 │同上          │被告林永興恫稱：不能│
│    │        │          │              │在該處排班營運，該處│
│    │        │          │              │江山是他們打下來的等│
│    │        │          │              │語，要求被害人洪炳鑫│
│    │        │          │              │離開，妨害被害人洪炳│
│    │        │          │              │鑫於該處排班營運之權│
│    │        │          │              │利。                │
├──┼────┼─────┼───────┼──────────┤
│３  │張國興  │99年1月間 │同上          │被告李界龍、唐健源恐│
│    │        │（原判決誤│              │嚇稱：不得在該處營運│
│    │        │  為99年2 │              │搭載客人，如在此營運│
│    │        │  月間）  │              │載客，要找兄弟對你不│
│    │        │          │              │利等語；被告李界龍對│
│    │        │          │              │張國隆即被害人張國興│
│    │        │          │              │之兄稱：要張國興注意│
│    │        │          │              │一點等語，以恐嚇方式│
│    │        │          │              │以妨害被害人張國興於│
│    │        │          │              │該處排班營運之權利。│
├──┼────┼─────┼───────┼──────────┤
│４  │洪朝專  │99年2月間 │同上          │被告李界龍不准被害人│
│    │        │          │              │載客，向伊辱罵稱：例│
│    │        │          │              │如我到你家，我連你太│
│    │        │          │              │太都一起睡等語，以此│
│    │        │          │              │比喻不許被害人侵害其│
│    │        │          │              │地盤，而以此方式妨害│
│    │        │          │              │被害人於該處排班營運│
│    │        │          │              │權利。              │
├──┼────┼─────┼───────┼──────────┤
│５  │陳東波  │99年3月間 │同上          │被告李界龍恫稱：我們│
│    │        │          │              │的車子回來了，你就要│
│    │        │          │              │離開，說（惠德宮）那│
│    │        │          │              │邊是他們的地方，你不│
│    │        │          │              │能在那邊做（生意）等│
│    │        │          │              │語，以驅趕被害人陳東│
│    │        │          │              │波，妨害被害人於該處│
│    │        │          │              │排班營運之權利。    │
└──┴────┴─────┴───────┴──────────┘
附表二：
┌──┬────┬─────┬───────┬──────────┐
│    │證  人  │時間      │地點          │內容                │
├──┼────┼─────┼───────┼──────────┤
│    │鄧文琮  │99年3月間 │同上          │被告李界龍不准被害人│
│    │        │          │              │在該處載客，稱：「我│
│    │        │          │              │們的車回來了」，要求│
│    │        │          │              │被害人鄧文琮離開，妨│
│    │        │          │              │害被害人於該處排班營│
│    │        │          │              │運之權利。          │
└──┴────┴─────┴───────┴──────────┘